最高法院刑事判決　　　　　　　　　　　　　　　九十三年度台上字第二五六八號
　　上　訴　人　甲○○
　　選任辯護人　黃雅琴律師
　　　　　　　　洪梅芳律師
　　　　　　　　裘佩恩律師
右上訴人因違反毒品危害防制條例案件，不服台灣高等法院台南分院中華民國九十年
九月十三日第二審判決（九十年度上訴字第七０六號，起訴案號：台灣台南地方法院
檢察署八十九年度毒偵緝字第五六三、五六四號），提起上訴，本院判決如左：
　　主　文
原判決撤銷，發回台灣高等法院台南分院。
    理  由
本件原判決認定上訴人甲○○於民國八十九年一月間某日，在台南縣仁德鄉○○村○
○路二六九號住處，轉讓第二級毒品安非他命一次予高志賢施用。又基於售賣第二級
毒品安非他命之概括犯意，於原判決附表所示之時、地，先後多次售賣安非他命予辛
文炳與高志賢施用等情，因而撤銷第一審關於販賣第二級毒品部分之判決，改判仍論
處上訴人連續販賣第二級毒品罪刑；並維持第一審關於論處上訴人轉讓第二級毒品部
分罪刑之判決，駁回其於第二審之此部分上訴。固非無見。
惟查：(一)販賣毒品罪，以行為人具有營利之意思，販入或賣出，有一於此，即為成立
；此項意思要件，應於事實內明白認定，並敘明其憑以認定之證據及理由，始為適法
。原判決依毒品危害防制條例第四條第二項規定，論上訴人以販賣第二級毒品罪，但
對於上訴人是否具有售賣牟利之意思，則未於事實欄明確記載，復未說明其所憑之證
據及認定之理由，難謂於法無違。(二)原判決謂辛文炳因施用安非他命，自八十九年四
月二十日起在台灣台南看守所執行觀察勒戒，嗣於同年六月十七日移至台灣台南監獄
施以強制戒治，有「法務部全國檢察官線上查詢刑案人犯在監所最新資料系統表」可
稽，上訴人自不可能於同年五月中旬某日，在台南縣仁德鄉○○村○○路二六九號住
處，售賣安非他命予辛文炳（見原判決第六面第八行至第十三行）。但其附表編號九
卻列載上訴人於八十九年五月中旬某日，在台南縣仁德鄉○○村○○路二六九號，售
賣新台幣（下同）二千元之安非他命予辛文炳（見原判決第十一面），其理由之論敘
與事實之認定，前後齬齟，自有可議。且依原判決附表所示，上訴人先後售賣安非他
命九次，得款共一萬七千元，惟主文僅諭知販賣毒品所得「一萬五千元」沒收，如全
部或一部不能沒收時，以其財產抵償之，亦有判決所載理由矛盾之違誤。(三)關於上訴
人轉讓安非他命部分，判決理由內僅泛稱「被告確於前揭時、地，免費轉讓安非他命
一次給高志賢吸用，業據證人高志賢於警訊及原審法院審理時證述明確。」一語（見
原判決第七面第十五行至第十六行），資為上訴人有罪之唯一論據。但經核高志賢在
警詢及第一審法院訊問時，關於上訴人轉讓安非他命所為之陳述，前後不盡一致（見
三七四號警卷第九頁反面、三０九號警卷第十四頁反面、第一審卷第二十七頁至第三
十頁），原判決對於其前後不一之供述，究竟如何斟酌取捨？又有何其他事證足以擔
保其陳述之憑信性？則未置一詞論敘，遽採為不利於上訴人之認定，併有違誤。尤未
敘明上訴人所「販賣」、「轉讓」之標的物，何以確屬第二級毒品安非他命無訛之論
據，遽行判決，均不足昭折服。上訴意旨指摘原判決違背法令，尚非全無理由，應認
有撤銷發回更審之原因。
據上論結，應依刑事訴訟法第三百九十七條、第四百零一條，判決如主文。
中　　　華　　　民　　　國　　九十三　　年　　　五　　　月　　 十九 　　日
                              最高法院刑事第四庭
                                  審判長法官  紀　俊　乾
                                        法官  黃　正　興
                                        法官  陳　東　誥
                                        法官  魏　新　和
                                        法官  林　秀　夫
      右正本證明與原本無異
                                              書  記  官
中　　　華　　　民　　　國　　九十三　　年　　　五　　　月　　二十一　　日
                                                                        Ｂ
